【裁判字號】    95,交訴,153
【裁判日期】    950831
【裁判案由】    公共危險等
【裁判全文】
臺灣高雄地方法院刑事判決             95年度交訴字第153號
公  訴  人  臺灣高雄地方法院檢察署檢察官
被      告  乙○○
上列被告因公共危險等案件，經檢察官提起公訴（94年度偵字第
25082 號），合議庭裁定由受命法官行簡式審判程序，本院判決
如下：
    主  文
乙○○因過失傷害人，累犯，處有期徒刑參月；又駕駛動力交通
工具肇事，致人傷而逃逸，累犯，處有期徒刑捌月；應執行有期
徒刑拾月。
    事  實
一、乙○○前因毒品危害防制條例案件，經臺灣桃園地方法院判
    處有期徒刑3 月確定，於民國94年1 月31日易科罰金執畢。
    詎仍不知改過，明知其駕駛執照業於90年1 月13日遭主管機
    關吊扣吊註銷1 年，期滿並未再考領適當之駕駛執照，仍於
    95 年2月10日下午無照駕駛車牌號碼V Y-9077號自用小客車
    ，沿高雄縣大寮鄉○○村○○○路由東向西方向行駛，於13
    時25分許途經鳳屏二路口67號「加得滿加油站」前欲右轉進
    入加油站加油時，原應注意汽車在右轉彎時，應先顯示車輛
    前後之右邊方向燈光，或由駕駛人表示左臂向上，左掌向右
    微曲之手勢，轉彎前應減速慢行，且應讓直行車先行，以避
    免與右方之直行車發生擦撞，且依當時天氣晴朗、日間有自
    然光線、道路乾燥無缺陷、無障礙物，視距良好，亦無其他
    不能注意之情事，其竟疏未注意未減慢速度、亦未打方向燈
    ，即急速貿然右轉，適有丙○○騎乘車牌號碼H8W- 562號重
    型機車後座搭載友人甲○○，於乙○○所駕車輛右側沿同方
    向向前行駛，因乙○○貿然右轉，丙○○遂閃避不及，其所
    騎乘機車之車頭因而與乙○○所駕自小客車右後葉子板發生
    擦撞，致丙○○及甲○○人車倒地，丙○○因此受有左股骨
    骨折之傷害，甲○○受有腦震盪（無意識喪失）、左肘、前
    臂及手腕其他表淺損傷、左腰挫傷等傷害；乙○○於肇事致
    人受傷後，明知應停留於現場對於被害人採取救護或其他必
    要措施，不得駛離現場，且加油站負責人林耕萳因有目睹案
    發情況，已委請員工蘇秋滿、林峸忠提醒其已經肇事，要求
    其留在現場等待警方前來處理，乙○○因一時心虛，欲逃避
    肇事責任，竟不予理會逕自駕車逃離現場，嗣經加油站工作
    人員報警前來處理並記下肇事車號後，警方因而循線查獲上
    情。
二、案經丙○○、甲○○訴由高雄縣政府警察局林園分局移請臺
    灣高雄地方法院檢察署檢察官偵查起訴。
    理  由
一、本件被告所犯為死刑、無期徒刑或最輕本刑為3 年以上有期
    徒刑以外之罪，其於準備程序中就被訴事實為有罪之陳述，
    經法官告知簡式審判程序之旨，並聽取公訴人之意見後，依
    刑事訴訟法第273 條之1 第1 項規定，合議庭裁定由受命
    法官獨任進行簡式審判程序，合先敘明。
二、上開犯罪事實，業據被告於本院審理中坦承不諱，核與證人
    即告訴人丙○○、甲○○、林耕萳、蘇秋滿於警詢中、偵查
    中，證人林峸忠於偵查中指述之情節相符，且有高雄縣政府
    警察局林園分局交通警察隊製作之道路交通事故現場圖暨調
    查報告表(一)(二)各1 份、道路交通事故現場蒐證照片8 幀、長
    庚紀念醫院診斷證明書2 紙在卷可稽。而「汽車駕駛人轉彎
    時，有下列情形之一者，處新台幣600 元以上1800元以下罰
    鍰：一在轉彎或變換車道前，未使用方向燈或不注意來、往
    行人，或轉彎前未減速慢行。‧‧六轉彎車不讓直行車先行
    。」、「行車遇有轉向‧‧時所用之燈光及駕駛人之手勢，
    應依下列規定：一右轉彎時，應先顯示車輛前後之右邊方向
    燈光，或由駕駛人表示左臂向上、手掌向右微曲之手勢。」
    道路交通管理處罰條例第48條第1 項第1 款、第6 款，道路
    交通安全規則第1 款分別定有明文。上開規定乃屬一般駕車
    之基本禮讓安全規定，且被告曾考領有適當之汽車駕駛執照
    ，應難推諉不知；又案發當時天候晴朗、日間有照明、路面
    舖設柏油，乾燥無缺陷或障礙物、視距良好，有上開道路交
    通事故調查報告表(一)(二)在卷可稽，此外又無其他不能注意之
    情事，被告竟疏未注意轉彎前應減速慢行，顯示方向燈或以
    適當之手勢提醒右方來車，且應注意讓直行車先行，竟逕自
    急遽轉彎進入加油站中，而撞擊告訴人丙○○所騎乘之機車
    ，致丙○○、甲○○人車倒地受有上開傷害，其駕駛行為顯
    有過失，且與告訴人丙○○、甲○○之受傷結果具有相當之
    因果關係。故被告之自白乃與事實相符，其犯行堪予認定，
    應依法論科。
三、查被告行為後，如附表所示之相關法律均業經變更，並俱於
    95年7 月1 日施行，玆經整體比較結果，裁判時法並未較為
    有利，從而依刑法第2 條第1 項前段規定，自應適用各該行
    為時法，亦即修正前刑法至明。故核被告所為，係犯刑法第
    284 條第1 項前段之過失傷害罪，及刑法第185 條之4 之肇
    事逃逸罪。而刑法第185 條之4 之肇事逃逸罪，係以處罰肇
    事後逃逸之駕駛人為目的，其逃逸既係在肇事行為發生後，
    顯屬為規避責任之另行起意行為，與肇事之原因行為，自應
    併合處罰（最高法院89年度台上字第2157號裁判要旨參照）
    ，故被告所犯上開2 罪間，犯意各別，罪名互殊，應予分論
    併罰。又被告原駕駛執照自90年1 月13日迄91年1 月12日期
    間遭到吊扣銷，期滿仍未考領適當之駕駛執照，業據被告自
    承在卷，且有本院依職權調閱之被告公路監理資料1 紙在卷
    可稽，其無駕駛執照駕車因而致丙○○、甲○○受傷，就過
    失傷害部分，應依道路交通管理處罰條例第86條第1 項規定
    加重其刑。爰審酌被告駕車疏於遵守上開交通安全規則，不
    慎撞擊丙○○、甲○○，致其等2 人受傷，過失情節嚴重，
    丙○○於本院審理時尚需仰賴柺杖方能行走，傷勢可謂不輕
    ，且被告於肇事後竟不知儘速將被害人救護送醫，於經加油
    站人員提醒後仍擅自離去，於警詢、偵查中仍否認犯罪，惡
    性非輕，迄今未與告訴人達成民事和解，本不宜寬恕（公訴
    人於起訴書原亦具體求刑1 年6 月），然念其於本院審理時
    ，經本院勸勉後已知悔過，坦承全部犯行，承諾勉力賠償被
    害人，且被告僅高中肄業（見警卷基本資料欄），學識有限
    ，畢竟係一時失慮因而犯罪等一切情狀，分別量處如主文所
    示之刑，並定其應執行刑。
據上論斷，應依刑事訴訟法第273 條之1 第1 項、第299 條第1
項前段，道路交通管理處罰條例第86條第1 項，刑法第2 條第1
項前段、修正前（下同）刑法第284 條第1 項前段、第185 條之
4、 第47條、第51條第5 款，判決如主文。
本案經檢察官顏漢文到庭執行職務。
中      華      民     國    95   年    8   月   31   日
                     交通法庭    法  官  蔡川富
如不服本判決，應於判決送達後10日內，向本院提出上訴狀。
中      華      民     國    95   年    8   月   31   日
                                 書記官  王治華
┌───────────────────────────────────────────────┐
│附表：                                                                                        │
├──────┬─────────────┬─────────────┬───────┬────┤
│相關變更條文│行為時法（下稱舊法）之內容│裁判時法（下稱新法）之內容│比  較  理  由│備    註│
├──────┼─────────────┼─────────────┼───────┼────┤
│罰金刑貨幣單│1.修正前罰金罰鍰提高標準條│1.刑法施行法第1 之1 條：「│刑法之貨幣單位│經依現行│
│位之變更    │  例第1 條前段：「依法律應│  中華民國94年1 月7 日刑法│由「元（指銀元│法規所定│
│            │  處罰金、罰鍰者，就其原定│  修正施行後，刑法分則編所│）」變更為「新│貨幣單位│
│            │  數額得提高為2 倍至10倍」│  定罰金之貨幣單位為新臺幣│臺幣」，且刑法│折算新臺│
│            │  （刑法乃係定明10倍）。  │  。94年1 月7 日刑法修正時│分則之罰金數額│幣條例第│
│            │2.修正前罰金罰鍰提高標準條│  ，刑法分則編未修正之條文│，亦視該分則先│2 條之規│
│            │  例第5 條：「第1 條所定得│  定有罰金者，自94年1 月7 │前曾修正與否，│定折算後│
│            │  提高倍數之規定，於本條例│  日刑法修正施行後，就其所│而分別提高3 或│等值，是│
│            │  修正後制定之法律，不適用│  定數額提高為30倍。但72年│30倍。        │以新法並│
│            │  之；本條例修正前公布之法│  6 月26日至94年1 月7 日新│              │未較有利│
│            │  律，於本條例修正後修正其│  增或修正之條文，就其所定│              │        │
│            │  罰金罰鍰數額或法律經全部│  數額提高為3 倍」。      │              │        │
│            │  修正而其罰金罰鍰數額未予│                          │              │        │
│            │  變更者，亦同」。        │                          │              │        │
├──────┼─────────────┼─────────────┼───────┼────┤
│刑法第33條第│罰金：（銀元）1 元以上。  │罰金：新臺幣1000元以上，以│罰金刑之下限，│舊法有利│
│5 款：罰金刑│                          │百元計算之。              │由銀元10元（依│        │
│下限變更    │                          │                          │前述也提高10倍│        │
│            │                          │                          │）即新臺幣30元│        │
│            │                          │                          │，提高為新臺幣│        │
│            │                          │                          │1000元。      │        │
├──────┼─────────────┼─────────────┼───────┼────┤
│定應執行刑  │修正前刑法第51條第5 款：「│修正後刑法第51條第5 款：「│多數有期徒刑定│舊法有利│
│            │宣告多數有期徒刑者，於各刑│宣告多數有期徒刑者，於各刑│其應執行之刑之│        │
│            │中之最長期以上，各刑合併之│中之最長期以上，各刑合併之│上限，由20年提│        │
│            │刑期以下，定其刑期。但不得│刑期以下，定其刑期。但不得│高為30年。    │        │
│            │逾20年」。                │逾30年」。                │              │        │
╠═══╤══╪═════════════╧═════════════╧═══════╪════╡
║整體比│舊法│刑法第284 條第1 項刑度：處6 月以下有期徒刑、拘役或銀元500 元即新臺幣1 │舊法罰金│
║      │    │萬5 千元以下、銀元10元即新臺幣30元以上罰金。                          │刑之最低│
║      │    │                                                                      │刑度較新│
║      ├──┼───────────────────────────────────┤法為低，│
║      │新法│刑法第284 條第1 項刑度：處6 月以下有期徒刑、拘役或新臺幣1 萬5 千元以下│故以舊法│
║較結果│    │、新臺幣1千元以上罰金。                                               │有利於被│
║      │    │                                                                      │告。    │
╚═══╧══╧═══════════════════════════════════╧════╛
附錄本判決論罪科刑所依據之法條：
中華民國刑法第284條
因過失傷害人者，處 6 月以下有期徒刑、拘役或 5 百元以下罰金
，致重傷者，處 1 年以下有期徒刑、拘役或 5 百元以下罰金。
中華民國刑法第185條之4
（肇事遺棄罪）
駕駛動力交通工具肇事，致人死傷而逃逸者，處 6 月以上 5 年以
下有期徒刑。


司法院資訊處製作；財團法人民間司法改革基金會備份。
